【裁判字號】    88,上訴,2273
【裁判日期】    890114
【裁判案由】    偽造貨幣
【裁判全文】
臺灣高等法院臺中分院刑事判決              八十八年度上訴字第二二七三號
    上  訴  人
    即  被  告  丙○○
    指定辯護人  本院公設辯護人  乙○○
右上訴人因偽造貨幣案件，不服台灣彰化地方法院八十八年度訴字第四七九號中華民
國八十八年九月二十三日第一審判決（起訴案號：台灣彰化地方法院檢察署八十八年
度偵字第七五號），提起上訴，本院判決如左：
    主      文
上訴駁回。
    事實及理由
一、本案經本院審理結果，認第一審判決認事用法及量刑均無不當，應予維持，並引
    用第一審判決書記載之事實、證據及理由（如附件）。惟原審判決書事實欄第六
    、七行所載「在台中縣不詳地點」應更正為「在彰化縣溪湖鎮某處」。
二、按刑法第一百九十六條第一項所謂收集，係指收買受贈互換等一切行為，在收取
    以前，即有行使之犯罪意思者而言；所謂意圖供行使之用而收集偽造之通用貨幣
    、紙幣、銀行券之罪，祗以供行使之意思將之收集到手後，即屬既遂（最高法院
    二十六年渝上字第八六七、二十七年上字第三三一號判例參照）。又被告之自白
    固不得作為認定犯罪之唯一證據，而須以補強證據證明其確與事實相符，然茲所
    謂之補強證據，並非以證明犯罪構成要件之全部事實為必要，倘其得以佐證自白
    之犯罪非屬虛構，能予保障所自白事實之真實性，即已充分。且得據以佐證者，
    雖非直接可以推斷該被告之實施犯罪，但以此項證據與被告之自白為綜合判斷，
    若足以認定犯罪事實者，仍不得謂其非屬補強證據（見最高法院七十三年台上字
    五六三八號判例）。
三、本件上訴人即被告丙○○因另案違反毒品危害防制條例，於八十七年十二月十六
    日晚上十時十五分送台灣彰化看守所附設勒戒處所執行觀察、勒戒處分，經勒戒
    處所人員實施入所例行檢查，為該所管理員發現丙○○身上五張千元新台幣紙鈔
    中含有二張偽鈔而製作談話筆錄時，丙○○即稱該二張偽造紙鈔，係台中另一位
    綽號叫「小宇」的男子於該日（十六日）在彰化縣溪湖鎮交付給伊，經詢以該名
    「小宇」男子為何交付偽鈔給伊時，答稱：「因他叫我跟他換，我曾向他說，先
    讓我拿回去看看再說」，並稱如警方欲逮捕該名男子，伊願意配合等語；嗣於八
    十八年一月十八日檢察官訊問時，仍供稱該二張偽鈔是陳翔宇交給伊者，並稱：
    「（你自陳翔宇該人收受千元偽鈔作何用）是他要我幫他問是否有人要以現金換
    」、「（何時間拿給你）八十七年十二月十六日早上十點左右在（彰化縣）溪湖
    鎮交給我的」，且再次供稱，願意配合追查偽鈔等語。於八十八年三月一日檢察
    官偵查時，再次供稱：「（本件被查獲之二張偽鈔是何人給你）是陳翔宇給我的
    」、「（有否收受其他的假鈔）只有那二張而已」等情；八十八年八月二十日原
    審訊問時，猶供稱：「（偽鈔何來）是陳翔宇拿給我的」、「（當時陳翔宇有無
    告知你為偽鈔）有」、「（在拿取時是否知是偽造之千元鈔）是，先前他就告訴
    我他有些偽鈔，問我是否願意拿去兌換」等語。雖檢察官依據被告丙○○之供述
    並未搜獲到陳翔宇有偽造之千元新台幣紙鈔，而陳翔宇於檢察官及原審訊問時，
    亦迭次否認持有偽造紙鈔並交付丙○○等情，然被告迄八十八年八月二十日原審
    訊問時，就其於八十七年十二月十六日在彰化縣溪湖鎮自他人處收受扣案之二張
    千元偽造紙鈔，且其於收受該紙鈔時，該交付紙鈔給被告者即告知該二張紙鈔乃
    偽造假鈔之供述則始終一致。又在被告身上查獲之上開二張千元新台幣紙鈔，經
    本院送往中央銀行發行局鑑定結果均屬偽造，其中號碼ＢＲ８３３０２２ＤＺ之
    偽鈔係以彩色噴墨方式仿印；紙質與真鈔不同；安全線及水印以灰色墨印在背面
    紙張後面，再與正面紙張裱合而成。ＡＴ９１０７８０ＣＶ之偽鈔正面係採線條
    平版套色印刷，號碼與官章亦然，背面則以四色網點印刷方式偽造，紙質與真鈔
    不同；安全線及水印以灰色墨在紙張正面偽製，偽鈔四角「１０００」、「壹仟
    」文字暨人像衣領部分以壓凸方式仿造凹版油墨凸起效果乙節，亦有該局八十八
    年十二月三日（八八）台央發字第○三○一六一六號在卷可稽，參以被告屢屢供
    稱當初交付上開二張偽造紙鈔予其者告以是否以該偽鈔持以兌換，而被告仍予收
    受，及被告身上所帶五張千元新台幣紙幣中即含有前述二張偽鈔，該二張偽鈔並
    以二種不同方式偽造等情，足證被告係意圖供行使之用，而予收集，並將該偽造
    之紙幣二張混入其所有三張千元真鈔中，以便伺機使用無疑，被告此部分之自白
    核與事實相符，揆諸上開說明，自可採為論罪之依據。
四、被告上訴意旨以其不知道是如何拿到本件二張偽造新台幣千元紙鈔，事發當天到
    臺灣彰化看守所附設勒戒處所，於該所管理員做例行檢查時，管理員發現有二張
    偽鈔，其才知悉此事，並非故意收集，當初說是陳翔宇給的，乃因當時毒癮發作
    ，精神不佳，為能早點休息，所為之編詞，其收受時確實不知是偽鈔，否則被告
    將有足夠的時間予以撕毀云云，否認犯罪，並指摘原判決不當，經核非有理由，
    應駁回其上訴。
據上論斷，應依刑事訴訟法第三百六十八條、第三百七十三條，判決如主文。
本案經檢察官甲○○到庭執行職務。
中      華      民      國    八十九     年      一       月     十四   日
                                  臺灣高等法院臺中分院刑事第四庭
                                        審判長法  官  沈  佛  家
                                              法  官  王  德  麟
                                              法  官  胡  國  棟
右正本證明與原本無異。
如不服本判決應於收受送達後十日內向本院提出上訴書狀，其未述上訴之理由者並
得於提起上訴後十日內向本院補提理由書（均須按他造當事人之人數附繕本）。
                                              書記官  吳  麗  慧
中      華      民      國    八十九     年      一月     十七   日
                                                                        Ｈ
臺灣彰化地方法院刑事判決                          八十八年度訴字第四七九號
    公  訴  人  臺灣彰化地方法院檢察署檢察官
    被      告  丙○○  男三十六歲（民國○○○年○月○○○日生）
                        住彰化縣二林鎮北平里正義巷三號
                        居台灣彰化看守所
                        身分證統一編號：Ｚ000000000號
    指定辯護人  本院公設辯護人    劉秋蘭
右列被告因偽造貨幣案件，經檢察官提起公訴 (八十八年度偵字第七五號)，本院判
決如左：
    主      文
丙○○意圖供行使之用，而收集偽造之通用紙幣，處有期徒刑壹年拾月。
偽造之千元新台幣貳張均沒收。
    事      實
一、丙○○曾犯有妨害自由、違反麻醉藥品管理條例、偽造署押等罪，並其中於民國
    八十三年間因違反麻醉藥品管理條例案（吸用），經台灣高等法院台中分院於八
    十三年十月十九日判處有期徒刑六月確定，又因違反麻醉藥品管理條例案（販賣
    ）、偽造署押分別經台灣台中地方法院判處有期徒刑五年八月、五月，應執行有
    期徒刑五年十月確定，後再定應執行刑為有期徒刑六年二月，並於八十六年二月
    四日假釋付保護管束出獄，猶不知悔改。於八十七年十二月十六日上午，在台中
    縣不詳地點，明知不詳姓名者所交付之ＡＴ９１０７８０ＣＶ、ＢＲ８３３０２
    ２ＤＺ之千元新台幣紙鈔二張通用紙幣係偽造，竟意圖供行使之用，而予以收集
    ，並將該偽造之紙幣二張混入其所有三張千元真紙鈔中，以便伺機使用，詎同日
    因另案違反毒品危害防制條例案件，經送台灣彰化看守所附設勒戒處所執行觀察
    、勒戒處分，於勒戒處所人員實施入所例行檢查時，為該所主任管理員（無偵查
    權）發現其身上持有上開偽鈔二張，丙○○見事蹟敗露，旋未為有偵查權機關發
    現前，於台灣彰化地方院檢察署檢察官訊問時自首坦白犯行，並接受裁判，且扣
    得其所有偽造之千元新台幣二張。
二、案經被告自首後由臺灣彰化地方法院檢察署檢察官偵查起訴。
    理      由
一、訊據被告丙○○對於右揭時地持有右揭偽鈔千元新台幣二張之事實，固不諱言，
    惟矢口否認有收集偽幣使用之犯行，先辯稱是案外人陳翔宇給予的，後坦承是不
    詳姓名者給予的，但稱是伊收受時不知是偽鈔等語，經查被告持有右揭偽幣千元
    新台幣二張，從肉眼辨識即足以識別是偽幣，有扣案千元新台幣二張可稽，雖被
    告先辯稱是案外人陳翔宇給予的，並稱其家中尚有二千多萬元偽幣等語，惟為證
    人陳翔宇所否認，並經彰化縣警察局員林分局派警員至證人陳翔宇住處搜索，但
    查無任何偽鈔等情，有扣押證明書一份在卷可查，復經提示予被告辯論，被告才
    改稱是不詳姓名者交付云云，足見被告所稱是證人陳翔宇所交付等情為不實在，
    又被告自不詳姓名者收受時已知扣案之二張千元新台幣是偽幣等情，亦據被告於
    偵查中及本院審理時迭供一致，益見被告先前之供述屬實，且被告持有竟有二張
    之多，並夾在真鈔新台幣千元之中，已據告被告供明，且有最初之談話筆錄可按
    ，足證被告是知悉偽鈔以夾真鈔，以便含混使用至明，其嗣後改稱是收受後才知
    悉偽鈔為不實在。綜上所述，益證被告所辯不可採信，其所為事證明確，犯行堪
    以認定。
二、核被告所為，係犯刑法第一百九十六條第一項之意圖供行使之用，而收集偽造通
    用紙幣罪。又被告未為有偵查權機關發覺前自首犯行，已據被告供明，並有初次
    談話筆錄及偵訊筆錄可稽，且接受審判，為自首，依法法減輕其刑。爰審酌品性
    不良有多次前科，雖未構成累犯，但為貪圖利益、足以影響幣制安全，惟念及金
    額不大及犯罪之動機、目的、手段、所生之危害、犯後態度等一切情狀，量處如
    主文所示之刑，以示懲戒。另扣案之偽造千元新台幣二張，不問屬犯人與否均依
    法沒收之。
據上論斷，應依刑事訴訟法第二百九十九條第一項前段，刑法第一百九十六條第一項
第六十二條前段、第二百條，罰金罰鍰提高標準條例第一條前段，判決如主文。
中      華      民      國    八十八    年      九      月     二十三   日
                                    臺灣彰化地方法院刑事第三庭
                                        法      官   盧  江  陽
右正本證明與原本無異。
如不服本判決，應於判決送達後十日內向本院提出上訴狀( 須附繕本 )。
告訴人或被害人對於判決如有不服具備理由請求檢察官上訴者，其上訴期間之計算係
以檢察官收受判決正本之日期為準。
                                        法院書記官   林  文  斌
中      華      民      國    八十八    年      九      月    二十九    日
刑法第一百九十六條
行使偽造、變造之通用貨幣、紙幣、銀行券或意圖供行使之用而收集或交付於人者，
處三年以上十年以下有期徒刑，得併科五千元以下罰金。
收受後方知為偽造、變造之通用貨幣、紙幣、銀行券，而仍行使或意圖供行使之用而
交付於人者，處五百元以下罰金。
第一項之未遂犯罰之。
刑法第二百條
偽造、變造之通用貨幣、紙幣、銀行券，減損分量之通用貨幣及前條之器械、原料，
不問屬於犯人與否，沒之。


司法院資訊處製作；財團法人民間司法改革基金會備份。
